【裁判字號】    96,訴,297
【裁判日期】    970229
【裁判案由】    違反毒品危害防制條例
【裁判全文】
臺灣屏東地方法院刑事判決               96年度訴字第297號
公  訴  人  臺灣屏東地方法院檢察署檢察官
被      告  甲○○
義務辯護人  王建宏律師
上列被告因違反毒品危害防制條例案件，經檢察官提起公訴（95
年度偵字第549 號），本院判決如下：
    主  文
甲○○無罪。
    理  由
一、公訴意旨略以：被告甲○○前自民國88年6 月11日起，因案
    經送臺灣泰源技能訓練所（以下簡稱泰源技訓所）執行保安
    處分，猶不思警惕，於泰源技訓所執行期間，與林豐德（涉
    嫌販毒部分，業經另案檢察官不起訴處分確定）同關於愛二
    社19房，其透過不明之管道，在外取得海洛因膠囊，再以不
    詳之代價，利用不肖之管理員挾帶入所，竟基於販賣第一級
    毒品海洛因之概括犯意，先於91年3 月29日早上某時，利用
    公差之機會，在第四工場，以新臺幣（下同）5 萬元之代價
    ，販賣海洛因（每顆約5 毫克）膠囊8 顆予丙○○（涉嫌販
    毒部分，業經另案檢察官不起訴處分確定），丙○○再利用
    其他受刑人通知其家屬集資，透過該所管理員己○○（此部
    分業經法院另案判決有罪確定）私自挾帶信件出所，由其他
    受刑人家屬依指示匯入乙○○於屏東縣萬丹郵局000000-0帳
    戶內。及於91年4 月27日，利用公差之機會，在仁舍房，以
    夾鏈袋裝著海洛因膠囊7 顆，並以衛生紙包裹之方式，再以
    5 萬元之代價，販賣予丙○○施用，丙○○復以相同方法集
    資，依指示匯入乙○○上開郵局帳戶。嗣於91年5 月2 日，
    該所驗出被告甲○○及其他受刑人之尿液呈現毒品陽性反應
    ，因而循線查獲上情，因認被告甲○○涉犯違反毒品危害防
    制條例第4 條第1 項販賣第一級毒品罪嫌。
二、按犯罪事實應依證據認定，無證據不得認定犯罪事實；不能
    證明被告犯罪者，應諭知無罪之判決，刑事訴訟法第154 條
    第2 項、第301 條第1 項定有明文。又認定犯罪事實所憑之
    證據，雖不以直接證據為限，間接證據亦包括在內，然而無
    論直接證據或間接證據，其為訴訟上之證明，須於通常一般
    之人均不致有所懷疑，而得確信其為真實之程度者，始得據
    為有罪之認定，倘其證明尚未達到此一程度，而有合理之懷
    疑存在而無從使事實審法院得有罪之確信時，即應由法院為
    諭知被告無罪之判決，最高法院76年臺上字第4986號著有判
    例可資參照。
三、證據能力部分：
  (一)按被告以外之人（含證人、鑑定人、告訴人、被害人、共同
    被告等）於審判外之陳述雖不符刑事訴訟法第159 條之1 至
    之4 等4 條之規定，而經當事人於審判程序同意作為證據，
    法院審酌該言詞陳述或書面陳述作成時之情況，認為適當者
    ，亦得為證據，刑事訴訟法第159 條之5 第1 項定有明文。
    其立法意旨在於傳聞證據未經當事人之反對詰問予以核實，
    原則上先予排除，惟若當事人已放棄反對詰問權，於審判程
    序中表明同意該等傳聞證據可作為證據；基於尊重當事人對
    傳聞證據之處分權，並充實證據資料以利真實發見，強化言
    詞辯論功能，使訴訟程序得以順暢進行，上開傳聞證據亦均
    具有證據能力。本件公訴意旨提出證據中，就臺灣泰源技能
    訓練所函、調查報告及被告甲○○在監紀錄表部分，固具被
    告以外之人於審判外陳述之性質，然其除據被告甲○○於本
    院審理時明示就其證據能力不予爭執，本院依其製作為據有
    公務員身分之監所業務主管人員依其職掌事項所為記載，依
    現有卷證尚無事證可認其作成時情況有何可能影響正確性之
    情事，應認為有證據能力。
  (二)另公訴意旨提出乙○○名義之萬丹郵局帳戶往來明細表，固
    具被告以外之人於審判外陳述之性質，然其製作乃從事業務
    之郵務人員於業務上大量利用電腦系統為輔助工具，並以機
    械性自動記錄及傳輸顯示而成之文書，依其製作流程及與其
    他以同一方式儲存處理之龐大不特定存戶資料間之整體存在
    關係，幾無單筆發生錯誤或遭篡改之可能，除依現有卷證不
    能認為有何顯不可信之情況外，並已經被告甲○○於本院行
    準備程序及審理時明示不爭執其證據能力，應認為有證據能
    力。
四、本件公訴意旨認定被告甲○○有前揭販賣第一級毒品之犯罪
    事實，除依被告甲○○於偵查中自承案發期間確曾在泰源技
    訓所執行等語，及卷附泰源技訓所函、調查報告在監紀錄表
    外，無非以證人丙○○於偵查中關於前揭時地取得海洛因膠
    囊及乙○○帳戶號碼，均為被告甲○○所交付，並據其指示
    以託人匯款至該帳戶為對價之陳述，及證人乙○○於偵查中
    證稱與被告甲○○相識，並於前揭期間以自己上開帳戶借予
    供收受匯款使用等情為據。訊據被告甲○○則堅詞否認有販
    賣第一級毒品犯行，並以：伊不認識丙○○、乙○○，遑論
    向乙○○借用帳戶，本件係遭他人陷害以為待罪等語置辯。
五、經查，前揭時地被告甲○○與證人丙○○，均為泰源技訓所
    內接受執行之受刑人並分屬不同舍房及單位，本件案發前因
    該所對受刑人實施不定期採尿鑑驗，驗得被告甲○○尿液中
    呈嗎啡陽性反應、證人丙○○尿液中呈甲基安非他命陽性反
    應而發動調查；另證人乙○○前開設於屏東縣萬丹郵局之帳
    戶內，自91年4 月1 日，即前揭案發後至92年12月21日間，
    曾有金額、次數略為：10,000元6 筆、20,000元3 筆、30,0
    00元1 筆、50,000元2 筆、200,000 元1 筆等多筆款項陸續
    匯入等情，除據被告甲○○供述、證人丙○○、乙○○於本
    院審理時證述在卷，並有泰源技訓所調查報告、在監紀錄表
    各1 份、郵局儲戶交易明細2 份附卷可參，堪信為真。公訴
    意旨雖以前引證人2 名之證詞，分別認定被告甲○○有交付
    毒品並收取對價之販賣第一級毒品構成要件行為，惟查：
  (一)證人丙○○於接受泰源技訓所管理人員詢問、偵查及本院審
    理中到庭作證時，雖曾證稱前揭時地經被告甲○○2 次售予
    並交付海洛因膠囊，並據其親交載有指定付款帳戶資料之紙
    條而按指示委託他人匯款至前開乙○○帳戶資料云云。然姑
    不論同一證人丙○○於本件接受泰源技訓所承辦人員調查及
    檢察官偵查中，就上開同一待證事項，原有數種相異說詞如
    下：1.91年5 月7 日證人丙○○在泰源技訓所接受調查之初
    ，原陳稱：「我承認我有在91年5 月1 日在工場庫房內吸食
    海洛因，及91年5 月2 日早上開封時，在庫房吸食」、「高
    （趙）清貴拿一張紙，上面寫屏東帳號、局號及叫『乙○○
    』的戶名」、「高（趙）清貴因要移監，要經過多次檢身及
    採尿，他沒辦法夾帶過去，所以將剩下的海洛因及空的膠囊
    送給我用」（另卷臺灣泰源技能訓練所91年5 月13日泰所政
    字第09101520號函附件筆錄）云云，就其取得海洛因及該匯
    款帳戶資料之來源均指為同所受刑人戊○○所親交；2.數日
    後，於91年5 月16日在法務部調查局臺東調查站接受調查員
    詢問時，則改稱：「大約是（91年）3 月28日左右上午7 時
    30分，甲○○告訴我東西來了，我馬上去樓上林豐德房門口
    …林豐德便從房門口拿8 顆給我，我當時問他錢要如何交付
    ，林豐德便遞張紙條出來，上面寫乙○○及局號帳戶，要我
    把錢匯過去便可」、「約於91年3 月中旬第四工廠雜役甲○○來向我講，說他大哥林豐德要找我，要去找他一趟，我便
    去見林豐德當時跟我講，說最近有『東西』（就是毒品）要
    進來，問我要不要…後來的（91年）4 月27日，甲○○又來
    向我說又有『東西』來了，便直接拿7 顆囊裝『四號仔』給
    我，表示要價5 萬元，我便收下那7 顆膠囊…我於5 月2 日
    早上7 時30分左右，我拿2 萬元現金在林豐德房門交給林豐
    德…（我）是將香菸沾膠囊內粉末吸食」（臺灣臺東地方法
    院檢察署91年度他字第34號影卷第21頁至第23頁）；另同日
    （91年5 月16日）稍後接受臺灣臺東地方法院檢察署檢察官
    訊問，及91年5 月27日、91年12月6 日二次複訊時，均為相
    同意旨之證述（臺灣臺東地方法院檢察署91年度他字第34號
    影卷第25頁至第27頁、第296 頁），亦即將主導並親自交付
    海洛因及匯款資料之人均具體指明為林豐德，被告甲○○則
    僅負責傳話、跑腿而已；3.然至93年8 月6 日、93年9 月23
    日接受臺灣臺南地方法院檢察署檢察官訊問時，卻又改稱海
    洛因膠囊及前開乙○○之帳戶資料均為甲○○所交付（臺灣
    臺南地方法院檢察署93年度偵字第644 號影卷第117 頁至第
    119 頁），將全部過程均指為被告甲○○所為，惟其93年9
    月23日為上開陳述後，旋經檢察官質以前開接受調查之初，
    為何指為戊○○所為等語時，竟再度改稱：伊記錯了，「是
    丁○○叫我去向戊○○拿一張紙，上面寫（了）帳號及乙○○的名字，我再拿（回）給丁○○」（臺灣臺南地方法院檢
    察署93年度偵字第644 號影卷第211 頁），儼然又與被告甲○○全然無涉，反覆無常；4.嗣94年11月3 日、95年1 月27
    日、95年3 月29日，先後接受臺灣臺南地方法院檢察署及臺
    灣屏東地方法院檢察署檢察官訊問時，始又全盤翻異，改稱
    均為被告甲○○於樓梯口所交付，伊並無先前所稱上樓找林
    豐德交易情事云云（臺灣臺南地方法院檢察署94年度偵續字
    第110 號影卷第17頁至第19頁、第23頁、第24頁臺灣屏東地
    方法院檢察署95年度偵字第549 號案卷第54頁至第56頁），
    是依其陳述情節均反覆無常，無從採信，顯不足遽為不利於
    被告甲○○事實之認定；況前揭時地證人丙○○取得疑似裝
    有海洛因之膠囊，苟如公訴意旨所指而果為被告甲○○所交
    付，證人丙○○取得該膠囊後，並於91年5 月1 日、2 日，
    連續兩日以混入香菸吸食之方式施用，然依卷附泰源技訓所
    調查報告所附各受刑人驗尿結果表、尿液採集作業確認書所
    示，證人丙○○係於91年5 月3 日，即上開連續兩日施用後
    旋即經採尿驗後者既為第二級毒品安非他命陽性反應，與一
    般施用海洛因後72小時內均能檢得嗎啡成分之情節，迥然有
    異，則其前開經交付並施用者，是否果如公訴意旨所指為第
    一級毒品海洛因而能據以為認定被告甲○○涉犯前開罪嫌之
    依據，猶非無疑。
  (二)另證人乙○○於偵查中及本院審理時，固均指稱其所有前開
    帳戶係因被告甲○○為清償先前所欠賭債而向伊索問以供匯
    款，隨後並逕藉以供收受他人匯款使用云云，然姑不論其就
    所稱賭債之數額，於偵查中原證稱為20餘萬元，嗣本院審理
    時又稱為30萬元，已有出入；所稱與被告甲○○賭博並共同
    從事抬神轎工作之時間，係在伊88年年尾入伍服役前1 、2
    年間所為云云，復與本院依職權調得被告之兵役等紀錄所示
    ，其自86年即因入伍而在營服役，並於役期未盡即因案經送
    監執行之情節多有衝突。衡情，苟依證人乙○○所述與被告
    相識、往來及受託之情節，亦即與被告甲○○因抬神轎而認
    識，相識約半年間碰面次數僅約20餘次，內容均為眾人外出
    相遇飲食之場合，不曾單獨接觸，遑論金錢往來云云，果有
    交情，要極淺薄，對彼此個人信用狀況，顯然全無所悉，依
    常情，豈有敢於失聯數年且仍未親自出面接洽之情形下，突
    將數10萬元款項貿然匯入證人乙○○之帳戶內之理，況所匯
    款項猶為販毒所得，不堪舉報、追查，易言之，苟今被告甲○○果如公訴意旨所述，其神通之廣大，於在監服刑尚能通
    過重重管制而取得上開毒品並出售他人，其人際關係及潛在
    勢力之雄，又何至將親冒可獲判極刑重罪風險之所得，草率
    託付一失聯多年、幾無交情且全未與謀議之人，是證人乙○○證稱與僅有上開淺薄交情之被告甲○○失聯數年後，因據
    其主動託人前來接洽返還賭債而借用帳戶之事云云，與事理
    已然有悖；遑論其就所稱30萬元債務既稱僅獲償約5 、6 萬
    元，即約相當全部欠款1 ／5 而已，後續入款尚有未明之情
    形下，竟對被告甲○○一廂情願，片面來信指示開始代為管
    理、轉匯帳戶內收得款項之要求，竟奉如圭臬，且全未要求
    報酬，猶不過問金錢來源，依其情節，縱至親好友亦未必及
    此，矧其交情淺薄如上，是證人乙○○上開所述，顯均與事
    理大相逕庭，不足採信。其有意掩飾真正借用帳戶人身分之
    意圖，欲蓋彌彰。
六、綜上所述，本件公訴意旨用以指述被告之證據既有前開嚴重
    瑕疵，除此而外，依現有卷證尚不能證明被告甲○○確有公
    訴意旨指述之販賣第一級毒品犯行，揆諸前開說明，應認為
    不能證明被告犯罪，應為被告甲○○無罪之諭知。
據上論斷，應依刑事訴訟法第301 條第1 項，判決如主文。
本件經檢察官許英輝到庭執行職務
中    華    民    國    97    年    2     月    29    日
                刑事第二庭  審判長法  官  黃國永
                                  法  官  蘇碧珠
                                  法  官  陳松檀
以上正本證明與原本無異。
如不服本判決應於收受本判決送達後10日內向本院提出上訴書狀
，其未敘述上訴理由者，並得於提起上訴後10日內向本院補提理
由書狀（均須按他造當事人之人數附繕本）「切勿逕送上級法院
」
中    華    民    國    97    年    2     月    29    日
                                  書記官  林祥玉


司法院資訊處製作；財團法人民間司法改革基金會備份。
